【裁判字號】    98,交聲,2291
【裁判日期】    980717
【裁判案由】    聲明異議
【裁判全文】
臺灣臺中地方法院交通事件裁定        98年度交聲字第2291號
原處分機關  交通部公路總局臺中區監理所臺中市監理站
異  議  人
即受處分人  甲○○
上列受處分人因違反道路交通管理處罰條例案件，對於交通部公
路總局臺中區監理所臺中市監理站98年7月7日所為之處分（裁監
稽違字第裁61-GE0000000號裁決書），聲明異議，本院裁定如下
：
    主    文
原處分關於吊扣汽車駕駛執照拾貳個月部分撤銷。
甲○○職業大貨車駕駛人駕駛汽車，經測定酒精濃度超過規定標
準，吊扣小型車普通駕駛執照拾貳個月。
    理    由
一、原處分機關交通部公路總局臺中區監理所臺中市監理站係以
    ：
    異議人即受處分人甲○○於民國98年6月24日1時5分許，駕
    駛車牌號碼6Q-9332號自用小貨車，在臺中市○○路與正義
    街口，因「酒後駕車，經酒測器測試測定值為0.32MG/L」之
    違規，為臺中市警察局第三分局警備隊依道路交通管理處罰
    條例第35條第1項第1款規定，以中市警局交字第61-GE00000
    00號違反道路交通管理事件通知單舉發。按上開條文規定汽
    車駕駛人，駕駛汽車經測試檢定酒精濃度超過規定標準者，
    處新台幣1萬5千元以上6萬元以下罰鍰及吊扣其駕駛執照1年
    。又有關吊扣汽車駕照部份，僅依交通部96年10月18日交路
    字第0960009707號、93年8月10日交路字第0930008227號等
    函示：「吊扣其持有之駕駛執照，以限制其繼續駕車行駛道
    路之權利，係屬駕駛行為之限制，並不因所持駕照種類之不
    同而有所差異... 」辦理，是本站遂於98年7月7日以裁監稽
    違字第裁61-GE0000000號裁決書，對受處分人裁處罰鍰新台
    幣1萬9500元整，吊扣汽車駕駛執照12個月，並施以道路安
    全講習等語。
二、本件受處分人聲明異議意旨略以：
    伊係持有職業大貨車駕駛執照酒醉駕駛自小客汽車，且伊以
    駕駛大貨車為業，爰依法聲明異議，請求准予吊扣小型車駕
    駛執照，撤銷吊扣職業大貨車駕照12個月部分等語。
三、按汽車駕駛人飲用酒類或其他類似物後，其吐氣所含酒精濃
    度超過每公升0.25毫克，不得駕車；駕駛汽車經測試檢定酒
    精濃度超過標準，處汽車駕駛人罰鍰1萬5千元以上6萬元以
    下，並當場移置保管該汽車及吊扣駕駛執照1年，道路交通
    安全規則第114條第2款、道路交通管理處罰條例第35條第1
    項第1款分別定有明文。
四、經查：
(一)道路交通管理處罰條例第68條業於94年12月14日修正，並自
    95年3月1日施行，修正前之道路交通管理處罰條例第68條規
    定：「汽車駕駛人，因違反本條例及道路交通安全規則之規
    定，受吊扣或吊銷駕駛執照處分時，吊扣或吊銷其持有各級
    車類之駕駛執照。」，其立法意旨在於違規行為對道路交通
    秩序之維持及道路交通安全已生較大之影響，故規定吊扣或
    吊銷其持有各級車類之駕駛執照，以限制其繼續駕車行駛道
    路之權利，其係屬駕駛行為之限制，並不因所持駕駛執照種
    類不同而有所差異。而修正後之道路交通管理處罰條例第68
    條規定：「汽車駕駛人，因違反本條例及道路交通安全規則
    之規定，受吊銷駕駛執照處分時，吊銷其持有各級車類之駕
    駛執照。」，其立法理由略以：「原條文將違法或違規駕駛
    人所持有各級車類之駕駛執照一併吊扣或吊銷，失之過酷，
    影響人民工作及生活甚鉅，爰修正之」等語。故依修正後道
    路交通管理處罰條例第68條之規定，受吊扣駕駛執照處分，
    不再吊扣其持有各級車類之駕駛執照，僅於受吊銷駕駛執照
    處分時，始吊銷其持有各級車類之駕駛執照，而限縮修正前
    條文之適用範圍，即受吊扣駕駛執照處分，不在本條規定適
    用之列。是依上開規定受吊銷駕照處分者，仍維持吊銷其持
    有各級車類之駕駛執照，至於受吊扣駕照處分者，則僅吊扣
    其違法或違規當時所駕駛車輛之駕駛執照，不再吊扣其持有
    各級車類之駕駛執照，其理甚明（臺灣高等法院臺中分院96
    年度交抗字第136號、第648號、97年度交抗字第632號裁定
    意旨參照）。
(二)本件異議人甲○○持有職業大貨車駕駛執照，於上揭時、地
    駕駛上開自用小貨車，因「酒後駕車，經酒測器測試測定值
    為0.32MG/L」之違規，為警以其違反道路交通管理處罰條例
    第35條第1項第1款規定，以中市警局交字第61-GE0000000號
    舉發違反道路交通管理事件通知單當場開單告發等事實，為
    異議人所自承，且有舉發違反道路交通管理事件通知單一紙
    在卷可憑。又本件異議人上開違規行為係發生於98年6月24
    日，自應適用修正後之道路交通管理處罰條例第68條規定。
    且修正後道路交通管理處罰條例第68條之規定，既將「吊扣
    」等字刪除，是依上開說明，異議人受吊扣駕駛執照處分時
    ，自不得再吊扣其持有各級車類之駕駛執照，故原處分機關
    於作成吊扣駕駛執照處分時，應就行為人所應吊扣之駕駛執
    照種類予以限定，始符合依法行政原則。而異議人為本件違
    規行為時，係駕駛自用小貨車（屬普通小型車），揆諸前開
    說明，其依法所受之處分應為限制其駕駛普通小型車之權利
    ，即應吊扣其小型車普通駕駛執照，自不能越級限制其駕駛
    職業大貨車之權利。
(三)至原處分機關檢附之交通部93年8月10日交路字第093000822
    7號函，係針對修正前道路交通管理處罰條例第68條規定所
    為之函示，該條文既經修正如前述，該函示意見即失其參考
    價值，而交通部96年10月18日交路字第0960009707號函，則
    明顯悖離道路交通管理處罰條例第68條修正意旨，而為本院
    所不採。揆諸前開說明，其依法所受之處分應為限制其駕駛
    自用小貨車之權利，即吊扣其駕駛小型車普通駕駛執照，原
    處分機關未審酌及此，逕為裁罰，即難認為允當。從而本件
    受處分人之此部分異議為有理由，爰撤銷原處分關於「吊扣
    汽車駕駛執照12個月」之處分，並就撤銷部分改諭知如主文
    第2項所示之處罰。至於原處分機關另裁處異議人罰鍰及施
    以道安講習部分，聲明異議意旨並未指摘及此，本院自無庸
    另為裁處，附此敘明。
五、另公路機關因汽車駕駛人取得高一級車類之駕駛資格者，應
    換發駕駛執照，並准其駕駛較低級車類之車輛，而已領有大
    貨車駕駛執照者，得駕駛小型車、輕型機器腳踏車，道路交
    通安全規則第61條第4款定有明文。而於現行實務上基於一
    人一照原則僅逐級核給汽車駕駛執照一張，致持有職業大貨
    車駕駛執照者，因駕駛普通小型車違規，而須吊扣小型車普
    通駕駛執照時，產生技術層面之困難，惟行政機關本應時時
    因應法令之變更，而精進其行政執行成效，斷不得因技術層
    面之困難，即置立法修正通過之條文不予遵守適用，甚或逾
    越比例原則，逕吊扣其持有各級車類之駕駛執照，侵害異議
    人之工作權，是此執行技術層面之問題，尚難據為原處分並
    無不當之理由，而苛求異議人容忍，併此敘明。
據上論斷，應依道路交通管理處罰條例第87條第2項，道路交通
案件處理辦法第20條，裁定如主文。
中    華    民    國    98    年    7    月    17    日
                        交通法庭  法  官  吳幸芬
上正本證明與原本無異。
如不服本裁定，應於送達後5日內，向本院提出抗告狀。
                                  書記官  黃毅皓
中    華    民    國    98    年    7    月    17    日


司法院資訊處製作；財團法人民間司法改革基金會備份。
